臺灣桃園地方法院刑事判決　　　　　　　 93年度訴字第561號
公　訴　人　臺灣桃園地方法院檢察署檢察官
被　　　告　甲○○　男　43歲.
　　　　　　　　　　　九九巷一.
上列被告因違反廢棄物清理法案件，經檢察官提起公訴（92年度
偵字第16691號），本院判決如下：
    主  文
張守正未依規定領有廢棄物清除、處理許可證或核備文件，從事
廢棄物貯存、清除、處理，累犯，處有期徒刑壹年壹月。
    事  實
一、甲○○曾因違反毒品危害防制條例案件，經本院於民國90年
    7 月3 日以90年桃簡字第720 號刑事簡易判決判處有期徒刑
    4 月，該判決於91年3 月22日確定，並於同年7 月31日易科
    罰金執行完畢（構成累犯）。甲○○明知未依法向廢棄物貯
    存、清除、處理之地方主管機關申請核發廢棄物處理之許可
    證，不得從事廢棄物之清除、貯存、處理，竟基於非法清除
    、貯存及處理廢棄物之概括犯意，自90年底至92年7 月8 日
    止，連續於桃園縣市內公寓大樓社區內之垃圾集中區收集社
    區住戶所廢棄之彈簧床，並駕駛所有車號F3-3141 號自用小
    貨車將所收集之廢棄彈簧床均運往於桃園縣桃園市○○路14
    號堆置，再以新台幣（下同）50至100 元不等之價格販賣予
    安田彈簧床工廠負責人陳再興。嗣由民眾檢舉，經桃園縣政
    府環境保護局循線查獲甲○○於前開地點堆置廢棄彈簧床墊
    19個，始悉上情。
二、案經桃園縣政府警察局桃園分局報請台灣桃園地方法院檢察
    署檢察官偵查起訴。
    理  由
一、訊據被告甲○○固不否認有於上揭時地，至桃園市內公寓大
    廈社區內之垃圾集中區收集廢棄彈簧床，並駕駛伊所有車號
    F3-3141 號自用小貨車將所收集之廢棄彈簧床均運往於桃園
    縣桃園市○○路14號堆置，再以50至100 元不等之價格販賣
    予安田彈簧床工廠負責人陳再興等事實不諱，惟否認有何違
    反廢棄物清理法之犯行，惟辯稱伊是受富桂企業社之託在做
    資源回收工作，伊認為所收集的彈簧床墊都是可以回收的，
    並不是廢棄物，伊也不知道這樣子是犯法的，並提出富桂企
    業社所出具之委任書1 份云云。經查，前揭犯罪事實，業經
    證人林春宏、黎煥誠及陳再興分別於警詢及偵查中陳述綦詳
    ，又有桃園縣環境保護局環境稽查工作紀錄表1 份及現場照
    片10張附卷可憑，另被告所收集之彈簧床墊，係屬廢棄物清
    理法第2 條第1 項第1 款之「一般廢棄物」，亦有行政院環
    境保護署93年7 月1 日環署廢字第0930042827號函在卷可稽
    （本院卷第44頁），被告辯稱不知道伊所收集之彈簧床墊係
    屬廢棄物云云，應屬卸責之詞；又本院依職權查詢富桂企業
    社之營業項目登記資料，其營業項目上僅記載「五金批發業
    」及「金屬建材批發業」，有營利事業登記基本查詢單一份
    在卷可憑（參本院卷第50頁），又依職權電洽桃園縣環境保
    護局及台北縣政府環境保護局，詢問富貴企業社是否有取得
    廢棄物清除處理機構許可文件，所得到之回覆均係富桂企業
    社並未取得清除處理許可文件，此有電話談話紀錄單2 紙附
    卷可參（參本院卷第52、53頁），而被告於本院行審理程序
    時亦坦承「這一份是案發以後我才請富桂企業社幫我開的」
    等語（參本院93年9 月8 日審理筆錄第7 頁），被告辯稱係
    經富桂企業社委託而從事資源回收工作云云，亦顯不足採。
    又環境保護工作，主管機關推動多年，被告不能認為不知，
    其未依法領有廢棄物清除、廢棄物處理許可證或核備文件，
    即從事廢棄物貯存、清除、處理工作，難謂無違法性之認識
    ，所辯無非卸責之詞，不足採信。綜上所述，本件事證明確
    ，被告犯行堪予認定。
二、按廢棄物清理法第46條第1 項第四款規定：「未依第41條規
    定第1 項規定領有廢棄物清除、處理許可證或核備文件，從
    事廢棄物貯存、清除、處理」及「未依廢棄物許可證或核備
    文件內容貯存、清除、處理廢棄物」。而廢棄物之處理過程
    ，含貯存（指事業廢棄物於清除、處理前，放置於特定地或
    貯存容器、設施內之行為）、清除（指事業廢棄物之收集、
    運輸行為）及處理（包括中間處理：即最終處置前，以物
    理、化學、生物、熱處理或其他處理方法，改變其物理、化
    學、生物特性或成分，達成分離、減積、去毒、固化或安定
    ）之行為；最終處置：指衛生掩埋、封閉掩埋、安定掩埋
    或海洋棄置事業廢棄物之行為；再利用：指事業機構產生
    之事業廢棄物自行販賣、轉讓或委託作為原料、材料、填土
    或其他經中央主管機關認定之用途行為）3 種過程（參最高
    法院93年台上第2401號判決要旨）。核被告甲○○上開所為
    ，係屬廢棄物清理法第46條第1 項第4 款規定之「貯存」、
    「清除」、「處理」行為，而構成廢棄物清理法第46條第1
    項第4 款之未領有許可文件從事廢棄物貯存、清除、處理罪
    。起訴書雖未敘及被告尚犯有廢棄物清理法第46條第1 項第
    4 款之未依規定領有廢棄物清除、處理許可證或核備文件，
    從事廢棄物「處理（即再利用）」之犯行部分，然該部分事
    實與公訴人起訴之犯罪事實既具有實質上一罪之關係，應為
    起訴效力所及。又被告雖先後多次未依規定領有廢棄物處理
    許可文件，從事廢棄物處理，然觀諸廢棄物清理法第41條第
    1 項之規定，本係以經營廢棄物之處理業務為其要件，其內
    涵本即含有多次繼續反覆實施同一社會活動之性質，侵害主
    管機關對於廢棄物處理之管理及監督，所侵害者僅係單一之
    國家法益，僅經由1 個罰條為1 次評價即可，故被告自90年
    底起至92年7 月8 日止多次違反廢棄物清理法第46條第1 項
    第4 款之行為，應包括於1 個從事廢棄物處理業務行為之概
    念中，自應僅成立單純一罪，尚無刑法第56條連續犯規定之
    適用，又公訴人雖未就被告於90年底至92年7 月7 日前之違
    反廢棄物清理法第46條第1 項第4 款犯行提起公訴，然此部
    分之犯罪事實與已起訴之部分有單純一罪之關係，自應併予
    審理，均附此敘明。末查被告曾因違反毒品危害防制條例案
    件，經本院於90年7 月3 日以90年桃簡字第720 號刑事簡易
    判決判處有期徒刑4 月，該判決於91年3 月22日確定，並於
    同年7 月31日易科罰金執行完畢，此有台灣高等法院被告全
    國前案紀錄表1 份附卷可稽，被告於前開刑之執行完畢5年
    內再犯本件最重本刑為有期徒刑以上之罪，為累犯，應依刑
    法第47條之規定，加重其刑。爰審酌被告之智識程度、犯罪
    之動機、手段、所生之危害，貯存、清除廢棄物之數量、面
    積、及其犯後態度良好等一切情狀，量處如主文所示之刑。
三、據上論斷，應依刑事訴訟法第299 條第1 項前段、廢棄物清
    理法第46條第1 項第4 款、刑法第11條前段、第47條，判決
    如主文。
本案經檢察官張啟聰到庭執行職務。
中　　華　　民　　國　　94　　年　　4 　　月　　21　　日
                  刑事第五庭    審判長法　官　潘政宏
                                      法  官  邱滋杉
                                      法  官  周炳全
以上正本證明與原本無異。
如不服本判決，應於送達後10日內，向本院提出上訴狀。
                                      書記官  陳夏施
中　　華　　民　　國　　94　　年　　4 　　月　　26　　日
附錄本件論罪科刑法條全文
廢棄物清理法第46條
有下列情形之一者，處一年以上五年以下有期徒刑，得併科新臺
幣三百萬元以下罰金：
一  任意棄置有害事業廢棄物。
二  事業負責人或相關人員未依本法規定之方式貯存、清除、處
    理或再利用廢棄物，致污染環境。
三  未經主管機關許可，提供土地回填、堆置廢棄物。
四  未依第四十一條第一項規定領有廢棄物清除、處理許可文件
    ，從事廢棄物貯存、清除、處理，或未依廢棄物清除、處理
    許可文件內容貯存、清除、處理廢棄物。
五  執行機關之人員委託未取得許可文件之業者，清除、處理一
    般廢棄物者；或明知受託人非法清除、處理而仍委託。
六  公民營廢棄物處理機構負責人或相關人員、或執行機關之人
    員未處理廢棄物，開具虛偽證明。
無許可文件，以經營廢棄物清除、處理為常業者，處三年以上十
年以下有期徒刑，得併科新臺幣九百萬元以下罰金。
